【裁判字號】    93,重訴,7
【裁判日期】    920713
【裁判案由】    殺人
【裁判全文】
臺灣桃園地方法院刑事判決                            九十三年度重訴字第七號
    公  訴  人  臺灣桃園地方法院檢察署檢察官
    被      告  丁○○
    指定辯護人  本院公設辯護人丙○○
右列被告因殺人案件，經檢察官提起公訴（九十二年度偵字第一七ＯＯＯ號），本院
判決如左：
    主  文
丁○○無罪。
    理  由
一、公訴意旨略以：被告丁○○係被害人劉光雄、乙○○、戊○○、庚○○等人之僱
    主，渠等均同住於桃園縣中壢市○○○街二四九巷十一號四樓，於民國九十二年
    十月二十日十五時起，被告丁○○與被害人劉光雄、庚○○在上開住處共同飲酒
    ，迄至同日二十一時五十分許，庚○○因被告丁○○因未依約購買電腦郵寄至台
    南予其女兒之事而與被告丁○○發生爭執，雖經在場之乙○○勸阻而暫停爭吵，
    不久被告丁○○、庚○○於飲酒之間又發生口角、互毆，經乙○○、被告丁○○
    之妻甲○○勸架仍無效，甲○○反被被告丁○○毆打，便氣而離家。之後庚○○
    因酒醉遂返回房間睡覺，然被告丁○○仍氣憤難平即跟隨進入房間繼續辱罵庚○○，但因庚○○已經熟睡未回應，被告丁○○乃轉向辱罵亦不勝酒力早已睡臥於
    地板上之被害人劉光雄，然被害人劉光雄因酒醉，對其辱罵無任何反應，被告丁○○激憤之下，竟基於殺人之犯意，先後以腳踢擊被害人劉光雄之頭部及胸部，
    及持空酒瓶揮擊被害人劉光雄之頭部，在場之戊○○、乙○○雖目睹該情狀，惟
    因畏懼不敢勸阻，遂離開現場，致被害人劉光雄因遭被告丁○○之踢打、揮擊，
    因而造成出血休克死亡。嗣因戊○○、乙○○幾經思量深覺不妥，復返回上開住
    處樓下，央請社區警衛辛○○報警，始悉上情。因認被告所為涉犯刑法第二百七
    十一條第一項之殺人罪嫌云云。
二、公訴人認被告丁○○涉犯上開罪嫌，無非係以：（一）被害人劉光雄之死因為頭
    部及胸部鈍挫傷，造成出血休克死亡，此有驗斷書、勘驗筆錄、解剖筆錄、相驗
    屍體證明書各一紙附卷可稽，且依卷附現場照片內容所示，被害人係身體俯臥於
    房間地板上，其頭部及右肩部衣物、身體四周均滿佈血跡，且房內器物亦多有傾
    倒毀損，是被害人係遭他人殺害致死；（二）證人乙○○、戊○○之證詞可以證
    明被告有於酒後以腳部踢擊及持酒瓶揮擊被害人頭部之犯行；（三）被告為警查
    獲時，其身上所著長褲染有血跡，有照片附卷可稽，被害人前開所受之傷害當係
    被告所為無疑；（四）依證人甲○○、乙○○、戊○○等人所證，被告於案發前
    曾與庚○○因買電腦一事發生爭執，進而互毆，甚且於庚○○進入房間睡覺後，
    仍追入房內欲與庚○○爭吵，顯見被告當時情緒係處於盛怒之狀態，則其因此遷
    怒於被害人，且於明知頭部係人體脆弱部位，倘以腳部踢擊或以器物揮擊，極易
    造成致命傷害，猶然趁被害人酒醉而無反抗能力之際，分以腳部及酒瓶用力揮擊
    ，其有殺人之犯意等為其主要論據。
三、按犯罪事實應依證據認定之，無證據不得認定其犯罪事實。又不能證明被告犯罪
    者，應諭知無罪之判決。刑事訴訟法第一百五十四條第二項、第三百零一條第一
    項分別定有明文。又事實之認定，應憑證據，如未能發現相當證據，或證據不足
    以證明，自不能以推測或擬制之方法，以為裁判基礎（最高法院四十年台上字第
    八六號判例參照）；再認定犯罪事實所憑之證據，雖不以直接證據為限，間接證
    據亦包括在內，然而無論直接證據或間接證據，其為訴訟上之證明，須於通常一
    般之人均不致有所懷疑，而得確信其為真實之程度者，始得據為有罪之認定，倘
    其證明尚未達到此一程度，而有合理之懷疑存在而無從使事實審法院得有罪之確
    信時，即應由法院為諭知被告無罪之判決（最高法院七十六年台上字第四九八六
    號判例參照）。訊據被告丁○○堅決否認有何右揭犯行，辯稱：伊僅有因電腦之
    事與庚○○發生爭執、拉扯，之後酒醉即回房間睡覺，伊沒以腳踢或持酒瓶毆打
    劉光雄，伊亦不知道其腳底、褲子上的血跡何來等語。經查：
    （一）證人乙○○於警詢、偵查及本院審理時之證詞前後不一：按證人乙○○於
          警詢、偵查中均證稱被告用腳踢被害人劉光雄後腦部，被害人當時沒有反
          抗，一直躺在地上，有動了幾下，後來被告持酒瓶往被害人後腦打一下，
          被害人有出聲，但還是沒起來云云（見九十二年度相字第一六五四號相驗
          卷第十二頁、十三頁背面、三九頁背面）；然於本院審理時改證述：伊有
          看到被告與被害人在吵架，後來二人打起來，被告有被打，也有打回來，
          二人約打了十幾分鐘，被告是空手打、用腳踢被害人的身體及用酒瓶打被
          害人的頭，被害人被打後，有站起來摸頭，之後又趴下去云云（見本院九
          十三年六月一日審判筆錄），嗣經公訴人、辯護人於本院審理時詢問證人
          乙○○：「（檢察官問：你在警訊中、偵訊中均稱劉光雄是睡覺時被打，
          為何你現在稱當時是他們二人打架，到底實情為何？）從頭到尾只有我舅
          舅庚○○與被告打架。」、「（辯謢人問：審判長問你時，你表示被告與
          被害人打架，為何檢察官詢問你時，你又稱是庚○○與被告打架，到底實
          情為何？）我記不清楚。」，從而，證人乙○○就被害人有無反抗、如何
          被打、有無站起來等案發重要經過，前後證述明顯不一，嗣經本院訊問何
          以警訊中所述與審理中所述不符？證人乙○○復稱當時很怕，想回南部，
          本院再訊問應以何者所述為準時，證人則沈默未答，從而，果證人乙○○
          有親眼目擊被告毆打被害人，何以其會害怕而未說實話？何以其無法陳述
          何時之證詞為真實？均啟人疑竇，是證人乙○○之證詞尚難憑信。
    （二）證人戊○○於警詢、偵查及本院審理時中之證詞前後不一：按證人戊○○
          於第一次警詢中先證述：「‧‧‧乙○○將庚○○拉回房間睡覺，丁○○
          進入我房間與劉光雄吵架（罵他原住民不顧情義），且雙方在打架。當時
          我有聽到一聲很大聲，見劉光雄躺在地上留很多血‧‧‧」云云（見同上
          相驗卷第十五頁背面），復又稱：「（問：你是否知道劉光雄遭何人持何
          物打傷而死亡？）我不知道。（因我當時在睡覺，一聲大響我才醒來）。
          」云云（見同上相驗卷第十六頁）；後於第二次警詢、偵查及本院審理時
          均證述被告進來房間罵庚○○，但庚○○睡著了並吐了一地，伊就趴在地
          上用衛生紙處理嘔吐物，這時突然聽到酒瓶敲擊的聲音，就看到被害人的
          頭部都是血，此時被告就站在被害人旁邊云云，從而，證人戊○○究竟有
          無看見被告與被害人爭吵、打架？證人戊○○當時是在睡覺因聽到一聲聲
          響才醒來？抑或在處理庚○○之嘔吐物時，忽然聽到一聲聲響？證人黃銀
          武前後證述齟齬，而有重大瑕疵。
    （三）證人乙○○、戊○○證詞有明顯不吻合之處：按證人乙○○於本院審理時
          證述戊○○見被害人劉光雄頭部流血，便拉伊離開現場，離開後伊與黃銀
          武去附近買包煙，是戊○○要抽煙，期間還有與戊○○坐計程車到桃園，
          之後戊○○表示是否會發生事情，所以回去告知管理員此事，請管理員報
          警云云；惟證人戊○○於本院審理時則證述其於離開的這段期間，沒有去
          買香煙云云，足認證人乙○○、戊○○就案發後之去向未誠實交代而有隱
          匿。
    （四）復查被害人劉光雄所受之傷害為左側第三、四、五、六肋骨外側骨折、左
          右胸部皮膚外側均有一處淤傷、胸腔積血水、背部中央有四處斜向擦傷、
          背部左側第七至十肋骨及右側第八至第十一肋骨骨折、頭部多處鈍挫傷，
          死因為頭部胸部鈍、挫傷，造成出血休克死亡，被告則無任何內、外傷，
          此有法務部法醫研究所（92）法醫所醫鑑字第一五一一號鑑定書、臺灣桃
          園看守所新收（借提還押）收容人內外傷紀錄表各一份在卷足憑，從而，
          觀之被害人所受之上揭傷害言，果被告與被害人有互毆情事，渠等互毆應
          係非常激烈，理應雙方均會有嚴重之受傷，何以惟獨被告無任何傷痕？何
          以證人戊○○在同一房間未目睹？已不符常理，反之，果被告以腳踢及持
          酒瓶打被害人後腦部，則被害人受傷最嚴重之部位應係後腦部，何以解剖
          鑑定結果為被害人後腦部未有傷害？核與證人乙○○、戊○○之證詞不符
          。
    準此以觀，證人乙○○、戊○○之證詞有上揭所述重大瑕疵之處，且渠等證詞與
    被害人解剖鑑定結果不符，再佐以證人己○○於警詢及本院審理時均證述案發後
    當天，乙○○、戊○○有來伊處要找伊父借錢，當時戊○○說老闆他們在住處打
    架，可能會打死人，因為害怕想回南部，所以要向伊父借錢，後來伊告知戊○○
    趕快報警處理，當時乙○○、戊○○是坐計程車來的，他們臉色驚惶蒼白、滿身
    大汗等語（見同上相驗卷第二二頁、本院九十三年四月一日審判筆錄），另證人
    即被告住處之社區警衛辛○○於警詢、偵查及本院審理時均證述案發當天凌晨四
    時十分許，乙○○、戊○○至警衛室告知於凌晨三時許有人打架受傷，可能會出
    人命，請伊報案等語（見同上相驗卷第十八頁、九十二年度偵字第一七ＯＯＯ號
    偵查卷第四一頁、本院九十三年四月一日審判筆錄），從而，如被告確為行兇之
    人，於被害人劉光雄已受傷嚴重之情形下，證人乙○○、戊○○理應先通知救護
    車並報警處理，何以事隔一個鐘頭始告知證人辛○○，並請證人辛○○報案？已
    與常理有悖，且證人乙○○、戊○○如非兇手，自可於心坦蕩陳述實情，何以第
    一時間之反應竟係至證人己○○處借錢欲逃回南部？亦與常理有違，從而，綜合
    上情，益徵證人乙○○、戊○○之證詞多所掩飾，不足為採。
    （五）再者，於被害人陳屍之房間，除被害人陳屍處地板、牆壁有血跡外，在同
          一房間內庚○○床邊地板亦有血跡，此外，現場客廳、被告房間及床鋪均
          無血跡，於警員到場時，被告仍在其房間睡覺，當時被告褲管、腳底沾有
          部分血跡，此有現場照片二十五張附卷足憑，且證人即至現場採證之鑑識
          警員溫騰鵬、壬○○於本院審理時均證述除了被害人陳屍的房間有血跡外
          ，其他地方均無血跡等語在卷（本院九十三年四月一日審判筆錄），從而
          ，如被告有毆打被害人，按理衡情於被告房間、床鋪應有血跡，何以均無
          之？顯有疑義。況本件於被害人身旁之破酒瓶、高腳檯燈處，亦均採無指
          紋，此有桃園縣警察局中壢分局受理報案現場勘查報告表一紙附卷足參，
          再佐以案發當天被告係與庚○○吵架、互毆，而未與被害人發生爭執，且
          被害人係被告剛僱用數日之工人，渠等間並無糾紛仇恨一情，業據被告及
          證人戊○○供述屬實，是被告應無殺害被害人之動機，從而，本件既有上
          開重大疑點，復無其他積極證據證明被告有殺人之犯行、動機，揆諸上開
          判決意旨說明，自不能僅以被告褲管、腳底沾有部分血跡，逕採為對被告
          不利之認定。
    綜上所述，是本件依卷內所存證據，尚未達通常一般人均不致有所懷疑，而得確
    信被告確係殺人犯罪行為人為真實之程度，而有合理之懷疑存在。此外，復查無
    其他積極證據，足以證明被告確係犯有公訴人所指之罪行，自屬不能證明被告犯
    罪，應為被告無罪之諭知。
據上論結，應依刑事訴訟法第三百零一條第一項，判決如主文。
本案經檢察官黃重鋼到庭執行職務。
中      華      民      國      九十二    年    七    月      十三      日
                                 臺灣桃園地方法院刑事第一庭
                                     審判長法  官  吳  爭  奇
                                           法  官  胡  芷  瑜
                                           法  官  黃  梅  淑
右正本證明與原本無異。
如不服本判決，應於判決送達後十日內向本院提出上訴狀( 應附繕本 )，上訴於臺灣
高等法院。
                                           書記官  魏  里  安
中      華民      國      九十二    年    七    月      十三      日


司法院資訊處製作；財團法人民間司法改革基金會備份。
